【裁判字號】    90,訴,2086
【裁判日期】    901126
【裁判案由】    毒品危害防制條例
【裁判全文】
臺灣臺中地方法院刑事判決                          九十年度訴字第二八六號
    公  訴  人  臺灣台中地方法院檢察署檢察官
    被      告  甲○○
右列被告因毒品危害防制條例案件，經檢察官提起公訴（九十年度毒偵字第四一六九
號），本院判決如左：
    主      文
甲○○施用第一級毒品，處有期徒刑玖月，扣案之毒品海洛因壹包（毛重壹點玖公克
，含袋重）、注射針筒壹支（含有海洛因零點伍ＣＣ）沒收銷燬之；又施用第二級毒
品，處有期徒刑肆月，扣案之安非他命吸食器貳組沒收。主刑部分應執行有期徒壹年
。
    事      實
一、甲○○前有妨害自由、偽造文書、賭博、竊盜、妨害兵役、違反動產擔保交易法
    之犯罪紀錄。又前因施用毒品案件，經本院裁定送觀察、勒戒後，認有繼續施用
    毒品之傾向，再裁定送強制戒治期滿後，嗣本院於民國（下同）八十八年十二月
    二十九日，以八十七年度訴字第一○二七號判決免刑（註：因違反肅清煙毒條例
    及麻醉藥品管理條例，經聲請人起訴後，繫屬本院審理中，嗣因毒品危害防制條
    例實施後，依毒品危害防制條例施行細則第二十六條第一項第二款規定依職權送
    觀察、勒戒及強制戒治後，為免刑判決）確定。距甲○○仍不知悔改，復基於施
    用毒品海洛因之犯意，於八十九年八月二十九日下午二時許，以將海洛因與水稀
    釋，再用針筒注射之方式，在台中市○○街三四巷三號其住處，施用第一級毒品
    海洛因乙次。復另行基於施用第二級毒品安非他命之犯意，於八十九年八月二十
    九日下午六時二十五分許，往前回溯七十二小時內某時，以將安非他命置於自製
    之安非他命吸食器內，下面用火燒烤使產生氣體予以吸用之方式，在不詳處所，
    施用第二級毒品安非他命乙次。嗣於同年八月二十九日下午三時五十分許，為警
    搜索票在上開住處（公訴人誤載為台中市○○街三十六巷四號二樓）查獲其與洪
    嘉章、曾富新（均由公訴人另案偵辦），並於其房間內扣得甲○○所有之第一級
    毒品海洛因乙包（毛重一點九公克，含袋重）、注射針筒乙支（含有海洛因○．
    五ＣＣ），及供其施用安非他命所用之吸食器二組。並於同日下午六時二十五分
    許，經警採其尿液送驗，結果嗎啡及甲基安非他命均呈陽性反應。
二、案經台中市警察局第二分局報請台灣台中地方法院檢察署檢察官偵查起訴。
    理      由
一、訊據被告甲○○固對於持有上開含有海洛因之注射針筒乙事，供承不諱。惟矢口
    否認有右揭施用第一級海洛因及第二級毒品安非他命之事實，辯稱：伊可能係因
    於被查獲前幾日曾吃藥、打針，另扣案之海洛因及安非他命吸食器是曾富新帶去
    伊住處的，又注射針筒內之海洛因是曾富新叫伊裝進去的云云。經查，被告於八
    十九年八月二十九日下午六時二十五分許，經台中市第二分局育才派出所員警採
    其尿液送驗，結果甲基安非他命及嗎啡均呈陽性反應，有卷附之台中市衛生局煙
    毒尿液檢驗成績書乙紙可稽（見台灣台中地方法院檢察署八十九年核退字第三二
    二二號偵查卷未頁）。又一般吸食或施打煙毒品（或麻醉藥品），八小時內約有
    百分之八十量於尿中排出，二十四小時後剩餘量之百分之九十再排出，七十二小
    時後仍有有微量排出，而因人體代謝差異（即成癮者），其代謝時間慢，故於一
    百二十小時內，利用較具公信力之儀器（如氣相層析質譜儀）仍「可能」被檢測
    出，業經憲兵司令部八十年五月七日（八○）鑑檢字第一七四六號函釋在案，已
    足證被告確有右揭施用第一級毒品海洛因及第二級毒品安非他命各乙次之行為無
    疑。又被告於被查獲當日（即八十九年八月二十九日）下午二時四十分許，以海
    洛因置注射針筒內再施打於手臂乙情，亦據同案被查獲之曾富新、洪嘉專於警訊
    中供述明白（見上開偵查卷），益證被告確有施用第一級毒品海洛因之事實。至
    被告抗辯稱：係因前幾日打針、吃藥，而可能致尿液中驗出嗎啡及安非他命陽性
    反應乙情。被告就此並未提出醫師之處方以供本院鑑定審酌。是其僅空言泛稱因
    就診打針、吃藥而引起，要無足採。又扣案之第一級毒品海洛因乙包（毛重一點
    九公克，含袋重）及安非他命所用之吸食器二組，係於被告住處之房間內查獲乙
    情，業據被告陳明。上開物品雖被告稱係曾富新帶去，且另扣案之注射針筒乙支
    （含有海洛因○．五ＣＣ），被告亦稱係曾富新叫伊裝進去云云。然上情均據曾
    富新於警訊中否認，曾富新並於警訊中證稱上開物品均係被告所有。是上開物品
    均係被告所有乙節，要可認定。其此部分所辯，亦不足採信。是亦益證被告有上
    開施用第一、二級毒品之行為。再被告前因施用毒品，經本院裁定送觀察、勒戒
    後，認有繼續施用毒品之傾向，再送強制戒治期滿後，嗣本院於八十八年十二月
    二十九日，以八十七年度訴字第一○二七號判決免刑確定乙情，已據被告陳明在
    卷，及台灣台中地方法院檢察署刑案資料查註紀錄表及台灣高等法院被告全國前
    案紀錄表各乙份在卷足憑。是本件事證明確，被告犯行洵堪認定。
二、按犯施用毒品之罪者，檢察官應先將被告送勒戒處所觀察、勒戒，經觀察、勒戒
    後，無繼續施用毒品傾向者，應由檢察官為不起訴之處分，而經不起訴之處分後
    ，五年內再犯施用毒品之罪，經觀察、勒戒後，認有繼續施用毒品之傾向者，不
    適用毒品危害防制條例第二十條第二項不起訴處分之規定，同條例第二十條第三
    項前段定有明文。再者，本條例（註：指毒品危害防制條例）修正施行前犯肅清
    煙毒條例第九條第一項、第二項或麻醉藥品管理條例第十三條之一第二項第四款
    之罪，未送觀察或勒戒之案件，應依下列規定辦理：一、偵查中之案件：應由檢
    察官向法院聲請裁定將被告送勒戒處所觀察、勒戒，並就觀察、勒戒結果分別依
    本條例第二十條第二項規定辦理之。二、審理中之案件：應由法院或少年法院（
    庭）逕為裁定，將被告或少年送勒戒處所觀察、勒戒。經觀察、勒戒結果，無繼
    續施用毒品傾向者，法院或少年法院（庭）應為免刑之判決或不付審理之裁定；
    有繼續施用毒品傾向者，應逕為裁定將被告或少年送戒治處所強制戒治。強制戒
    治期滿，法院或少年法院（庭）應為免刑之判決或不付審理之裁定。依前項規定
    為不起訴之處分、免刑之判決或不付審理之裁定後，五年內再犯本條例第十條之
    罪者，分別適用本條例第二十條第三項或第二十三條第二項之規定處理。為毒品
    危害防制條例施行細則第二十六條所明定。查被告前因施用第一、二級毒品案件
    ，經本院裁定送觀察、勒戒後，認有繼續施用毒品之傾向，再送強制戒治期滿後
    ，嗣本院於八十八年十二月二十九日，以八十七年度訴字第一○二七號判決免刑
    確定，其於免刑確定後五年內再犯毒品危害防制條例第十條第一、二項之罪。是
    核被告所為，係犯毒品危害防制條例第十條第一、二項之施用第一、二級毒品罪
    。其施用毒品海洛因、安非他命前後持有之低度行為，應為施用之高度行為所吸
    收，不另論罪。其所犯二罪間，犯意各別，犯罪構成要件互異，應分論併罰。爰
    審酌被告前有妨害自由、偽造文書、賭博、竊盜、妨害兵役、違反動產擔保交易
    法之犯罪紀錄，有同右刑案查註紀錄表及被告全國前案紀錄表可稽，其於前案免
    刑確定後，再犯本件犯行，足見不知檢束行為，及其犯罪之目的、動機、手段、
    所生危害、吸用次數，及犯後態度等一切情狀，爰分別量處如主文所示之刑，並
    定其應執行之刑。至扣案之第一級毒品海洛因乙包（毛重一點九公克，含袋重）
    、注射針筒乙支（含有海洛因○．五ＣＣ，與注射針筒無從分離），應依毒品危
    害防制條例第十八條第一項前段之規定，宣告沒收銷燬之。另扣案之安他命吸食
    器二組，係被告所有供其施用第二級毒品安非他命所用之物，業經查明，爰依刑
    法第三十八條第一項第二款之規定沒收之。
據上論斷，應依刑事訴訟法第二百九十九條第一項前段，毒品危害防制條例第十條第
一、二項、第十八條第一項前段、第二十條第三項前段，刑法第十一條前段、第五十
一條第五款，第三十八條第一項第二款，判決如主文。
中      華      民      國      九十    年      十一    月    二十六    日
                                          臺灣台中地方法院刑事第三庭
                                              法  官  陳  添  喜
右正本證明與原本無異。
如不服本判決，應於判決送達後十日內向本院提出上訴狀，上訴於臺灣高等法院臺中
分院( 須附繕本 )。
                                              書記官
中      華      民      國      九十    年      十一    月    二十六    日
附錄論罪科刑法條全文：
毒品危害防制條例第十條：
施用第一級毒品者，處六月以上五年以下有期徒刑。
施用第二級毒品者，處三年以下有期徒刑。


司法院資訊處製作；財團法人民間司法改革基金會備份。
